臺灣新竹地方法院刑事判決
110年度交易字第711號
公  訴  人  臺灣新竹地方檢察署檢察官
被      告  寇平  



上列被告因過失傷害案件，經檢察官提起公訴（110年度偵字第6
511號），本院依簡式判決如下：
    主  文
寇平汽車駕駛人，無駕駛執照駕車犯過失傷害罪，處拘役伍拾日
，如易科罰金，以新臺幣壹仟元折算壹日。
    事  實
一、寇平原考領之普通小型車駕駛執照於民國107年4月10日起業
    遭註銷，而未持有適法之駕駛執照，竟仍於110年1月29日12
    時13分許，無照駕駛車牌號碼00-0000號自用小客車，沿新
    竹市東區南大路由西往東方向行駛，行經該路段350號前時
    ，本應注意汽車行駛時，駕駛人應注意車前狀況及兩車並行
    間隔，並隨時採取必要之安全措施，而依當時天候晴、日間
    自然光線、柏油路面、乾燥、無缺陷、無障礙物、視距良好
    等情狀，並無不能注意之情形，竟疏未及此，不慎擦撞同向
    右前方張立紅騎駛之車牌號碼000-0000號普通重型機車，致
    張立紅受有左側前胸壁挫傷、左側第6、7根肋骨骨折及肢體
    多處鈍挫傷等傷害。寇平於肇事後，在未被有偵查犯罪職權
    之機關或公務員發覺前，主動向據報前來現場處理道路交通
    事故之員警坦承肇事，自首而願接受裁判。
二、案經張立紅訴由新竹市警察局第三分局報告臺灣新竹地方檢
    察署檢察官偵查起訴。
    理  由
一、本案被告寇平所犯無駕駛執照駕車過失傷害罪，非死刑、無
    期徒刑、最輕本刑為3年以上有期徒刑之罪，或高等法院管
    轄第一審之案件，被告於本院準備程序進行中，就被訴事實
    為有罪之陳述，經本院認合於刑事訴訟法第273條之1第1項
    之規定，裁定進行簡式審判程序，合先敘明。
二、認定犯罪事實所憑之證據及認定之理由：
㈠、上揭事實，業據被告於偵查、本院準備程序及簡式審判程序
    時均坦承不諱(偵卷第99頁、本院卷第62頁、第68頁)，核與
    證人即告訴人張立紅於警詢、偵查中之指訴情節大致相符(
    偵卷第6頁至第7頁、第15頁、第72頁)，並有新竹馬偕紀念
    醫院普通診斷證明書、道路交通事故現場圖、道路交通事故
    調查報告表㈠、㈡各1份、車禍現場及車損照片數張、監視器
    錄影畫面翻拍照片數張、證號查詢汽車駕駛人、車號查詢汽
    車車籍各1份(偵卷第8頁、第16頁至第18頁、第20頁至第28
    頁、第32頁至第33頁)附卷可稽，是認被告上開任意性自白
    內容與事實相符，堪足採認。
㈡、按汽車行駛時，駕駛人應注意車前狀況及兩車並行之間隔，
    並隨時採取必要之安全措施，道路交通安全規則第94條第3
    項定有明文。經查，被告於前揭時、地駕駛自用小客車，自
    負有上開注意義務，而依卷附之道路交通事故調查報告表㈠
    之記載，被告肇事時之路況天候晴、日間有自然光線、柏油
    路面乾燥並無缺陷及障礙物，視距亦良好，並無不能注意之
    情事，竟仍疏未注意車前狀況及兩車並行之間隔，因此擦撞
    告訴人所騎駛之普通重型機車而肇生本件事故，致告訴人受
    有如犯罪事實所載之傷害，堪認被告對於本案車禍之發生，
    確有未遵守交通規則之過失，應甚明確。再本案經送交通部
    公路總局新竹監理所竹苗區車輛行車事故鑑定會鑑定肇事責
    任，結果認被告無照駕駛自用小客車，未充分注意車前狀況
    及並行間隔，擦撞右前方之車輛，為肇事原因；告訴人騎駛
    普通重型機車，被左後方駛至之車輛擦撞，無肇事因素，此
    有交通部公路總局新竹區監理所竹苗區車輛行車事故鑑定會
    竹苗區0000000案鑑定意見書1份(偵卷第106頁至第107頁)附
    卷可佐，亦同此認定。據此，本案車禍既係因被告之過失所
    致，而告訴人亦確因本案車禍受有如犯罪事實所載之傷害，
    顯然被告之過失與告訴人之傷害間確具有相當因果關係無訛
    。從而，本案事證明確，被告犯行堪予認定，應依法論科。
    　　
三、論罪科刑：
㈠、按刑法總則之加重，係概括性之規定，所有罪名均一體適用
    ；刑法分則之加重，係就犯罪類型變更之個別犯罪行為予以
    加重，成為另一獨立之罪名。道路交通管理處罰條例第86條
    第1項關於汽車駕駛人，無駕駛執照駕車、酒醉駕車、吸食
    毒品或迷幻藥駕車、行駛人行道或行經行人穿越道不依規定
    讓行人優先通行，因而致人受傷或死亡，依法應負刑事責任
    者，加重其刑至2分之1，係就刑法第276條之過失致人於死
    罪，同法第284條之過失傷害(及致重傷)罪之基本犯罪類型
    ，對於加害人為汽車駕駛人，於從事駕駛汽車之特定行為時
    ，無駕駛執照駕車、酒醉駕車、吸食毒品或迷幻藥駕車，或
    於行經行人穿越道之特定地點，不依規定讓行人優先通行，
    因而致人受傷或死亡之特殊行為要件予以加重處罰，已就上
    述刑法第276條、同法第284條各罪犯罪類型變更之個別犯罪
    行為予以加重，而成另一獨立之罪名，自屬刑法分則加重之
    性質(最高法院99年度台非字第198號判決意旨參照)。
㈡、經查，本案被告所持普通小型車駕駛執照已於107年4月10日
    起經監理機關註銷在案，被告迄今仍未重新考取駕駛執照，
    此有上開證號查詢汽車駕駛人資料1份在卷，其竟仍無照駕
    駛自用小客車上路，因之肇事致告訴人受傷，是核被告所為
    ，係犯道路交通管理處罰條例第86條第1項、刑法第284條前
    段之無駕駛執照駕車過失傷害人罪，並應依上開道路交通管
    理處罰條例第86條第1項之規定加重其刑。
㈢、被告肇事後於未被有偵查犯罪職權之機關或公務人員發覺前
    ，在現場等候員警前來處理，並於員警接獲通報而到達車禍
    現場處理時主動向員警自首坦承肇事願接受裁判等情，有新
    竹市警察局道路交通事故肇事人自首情形紀錄表1紙在卷可
    佐(偵卷第10頁)，是被告對於未發覺之犯罪自首而有願接受
    裁判之意，爰依刑法第62條前段之規定減輕其刑。並依刑法
    第71條第1項規定，先加後減之。
㈣、爰以行為人之責任為基礎，審酌被告未持有適法之駕駛執照
    ，竟仍無照駕駛自用小客車上路，於行經本案肇事地點時，
    又未充分注意車前狀況及保持兩車並行之間隔，為肇致本案
    車禍之原因，致告訴人受有前揭傷害，進而造成告訴人生活
    不便及精神痛苦，被告所為實值非難，兼衡被告犯後尚能坦
    承犯行，肇事後並未逃逸或逕自駛離，符合自首要件，於偵
    查中雖自陳有和解意願，然迄今未能獲取告訴人之諒解並彌
    補告訴人損失，兼衡告訴人所受傷勢非輕，暨被告自述高中
    畢業之智識程度，目前於工地工作，未婚無子女，現獨居，
    經濟狀況勉持之之生活狀況等一切情狀，量處如主文所示之
    刑，並諭知易科罰金之折算標準。
據上論斷，應依刑事訴訟法第273條之1第1項、第299條第1項前
段，判決如主文。
本案經檢察官劉晏如提起公訴，檢察官劉正祥到庭執行職務。
中　　華　　民　　國　　111 　年　　3 　　月　　8 　　日
                  刑事第二庭    法　官  楊數盈
以上正本證明與原本無異。
如不服本判決應於收受本判決後20日內向本院提出上訴書狀，上
訴書狀應敘述具體理由。上訴書狀未敘述上訴理由者，應於上訴
期間屆滿後20日內補提理由書狀於本院（均須按他造當事人之人
數附繕本）「切勿逕送上級法院」。
告訴人或被害人如對於本判決不服者，應具備理由請求檢察官上
訴，其上訴期間之計算係以檢察官收受判決正本之日期為準。
中　　華　　民　　國　　111 　年　　3 　　月　　8 　　日
　　　　　　　　　　　　　  　  書記官  陳采薇　　　　　
附錄本案論罪科刑法條：
刑法第284條
因過失傷害人者，處1 年以下有期徒刑、拘役或10萬元以下罰金
；致重傷者，處3 年以下有期徒刑、拘役或30萬元以下罰金。
道路交通管理處罰條例第86條第1項
汽車駕駛人，無駕駛執照駕車、酒醉駕車、吸食毒品或迷幻藥駕
車、行駛人行道或行經行人穿越道不依規定讓行人優先通行，因
而致人受傷或死亡，依法應負刑事責任者，加重其刑至2分之1。